# 关于《金融企业财务规则》与《企业会计准则》差异

提问人：z239239 时间：2013-01-21 19:57:45
关于金融企业财务规则与会计准则差异 《金融企业财务规则》(中华人民共和国财政部令第 42 号)自 2007 年 1 月 1 日颁布施行，现行有效。虽然，《金融企业财务规则》与《企业会计准则》属于同一历史时期，同一政府部门出台的文件，但是，其内容及规定存在一定的差异和冲突。 一、关于政府补贴的计量 《金融企业财务规则》第二十三条，金融企业取得国家投资、财政补助等财政资金，区分以下情况处理：　　（一）属于国家直接投资的，按照国家有关规定增加国家资本金或者资本公积；　　（二）属于投资补助的，增加资本公积或者资本金。国家拨款时对权属有规定的，按规定执行。没有规定的，由全体投资者共同享有； 根据企业会计准则，投资补助一般认为属于与资产相关的政府补提，一般做递延收益，而《金融企业财务规则》规定计入资本公积。 二、债务重组 《金融企业财务规则》第二十八条，金融企业收取、保管和处置抵债资产，应当按照内部财务管理制度规定的工作程序办理。规定抵债资产不得转为自用，所以收到的抵债资产只能在其他资产—抵债资产中核算，并且要一定期限内出售。 《企业会计准则》中规定债务重组的方式主要包括：以资产清偿债务、将债务转为资本、修改其他债务条件以及以上三种方式的组合等。其中：
以资产清偿债务，是指债务人转让其资产给债权人以清偿债务的债务重组方式。债务人用于清偿债务的资产包括现金资产和非现金资产，主要有：现金、存货、金融资产、固定资产、无形资产等。 根据《企业会计准则》债务重组中，公司可以根据受到资产的性质确认相关资产。 三、企业合并 《金融企业财务规则》第四十八条，金融企业合并，应当由合并后存续的金融企业或者新设的金融企业承继合并各方的债权、债务，并明确合并后的产权关系。　　金融企业合并净资产超出注册资本的部分，作为资本公积；
少于注册资本的部分，应当变更注册资本或者由投资者补足出资。 《企业会计准则》中则对合并分为同一控制与非同一控制等形式，确认的方法也不同。 如果金融企业遇到上述问题，按照《企业会计准则》处理还是遵守《金融企业财务规则》？

回答人：chenyiwei
回复 z239239 的帖子
我理解财务规则规范的是财务行为，会计准则规范的是会计核算、确认、计量、列报和披露。就你说的这几个问题而言，不应存在矛盾。
1 、《企业会计准则第 16 号——政府补助》的应用指南中对“投资补助”有例外规定，即认为投资补助属于政府资本性投入性质，不属于政府补助，即规避了和财务规则之间的矛盾。 2 、金融企业对收到的抵债资产，其持有意图受到财务规则的限制，即不能作为自用的固定资产等。在此基础上确定持有目的，并按会计准则确定所归属的资产类别和作出相应会计处理。 3 、同理，财务通则的这一规定与企业会计准则对企业合并的处理原则也无明显矛盾。